【裁判字號】    98,台抗,233
【裁判日期】    980409
【裁判案由】    違反毒品危害防制條例延長羈押
【裁判全文】
最高法院刑事裁定              九十八年度台抗字第二三三號
抗  告  人  甲○○
                    1號（
上列抗告人因違反毒品危害防制條例案件，不服台灣高等法院高
雄分院中華民國九十八年三月十八日延長羈押之裁定（九十七年
度上訴字第二０二七號），提起抗告，本院裁定如下：
    主  文
抗告駁回。
    理  由
本件原裁定以：上訴人即被告甲○○（即抗告人，下同）前經本
院（即原法院，下同）認為涉犯製造第三級毒品犯罪嫌疑重大，
有刑事訴訟法第一百零一條第一項第三款之情形，非予羈押，顯
難進行審判或執行，於民國九十七年十二月二十六日執行羈押，
至九十八年三月二十五日第一次羈押期間即將屆滿。茲本院認前
項原因依然存在，有繼續羈押之必要等語，裁定抗告人甲○○應
自九十八年三月二十六日起，延長羈押二月。經核於法並無不合
。抗告人之抗告意旨略稱：（一）刑事訴訟法第一百零一條第一
項第三款之羈押事由，隱含被告有逃亡之虞為前提，而抗告人顯
不具備客觀事證，足認有逃亡之虞，檢察官未釋明抗告人有何逃
亡之可能性或事實存在，若僅以抗告人所犯之罪為死刑、無期徒
刑或最輕本刑為五年以上有期徒刑之罪，為單獨羈押之原因，不
僅有違法治國之無罪推定原則與比例原則，亦不符合羈押為保全
刑事追訴、審判及執行之目的。原裁定未綜合考量抗告人是否有
逃亡之虞，而必須以羈押為保全抗告人追訴、審判及執行程序進
行之手段，僅以其所犯之罪為死刑、無期徒刑或最輕本刑為五年
以上有期徒刑之罪，作為羈押抗告人之理由，自屬理由不備。（
二）原裁定就依何事證，認抗告人有繼續羈押之必要，未置一詞
，亦有理由不備之違法等語。惟查：依原裁定理由說明，係以抗
告人經該院原諭命羈押之羈押原因尚未消滅，乃認仍有繼續羈押
之必要，裁定抗告人應自九十八年三月二十六日起延長羈押二月
；而該院原諭命羈押抗告人原因，依卷附九十七年十二月二十六
日訊問筆錄影本所載，係抗告人犯罪嫌疑重大，所犯為死刑、無
期徒刑或最輕本刑為五年以上有期徒刑之罪，非予羈押，顯難進
行審判或執行（見原裁定卷第三八頁、第四十頁）。則原裁定就
抗告人是否仍具法定羈押原因，顯非未予說明（即已審酌抗告人
原諭命羈押之原因是否依然存在）。抗告意旨（二）執以指摘原
裁定理由不備等語，並無理由。又「被告經法官訊問後，認為犯
罪嫌疑重大，而有左列情形之一，非予羈押，顯難進行追訴、審
判或執行者，得羈押之︰一、逃亡或有事實足認為有逃亡之虞者
。二、有事實足認為有湮滅、偽造、變造證據或勾串共犯或證人
之虞者。三、所犯為死刑、無期徒刑或最輕本刑為五年以上有期
徒刑之罪者」，為刑事訴訟法第一百零一條第一項所明定。足見
該法條第一項第一、三款乃不同之羈押事由，並未以該法條第一
項第一款，作為同法條第一項第三款羈押事由之前提；而原裁定
既係以抗告人所犯之罪為死刑、無期徒刑或最輕本刑為五年以上
有期徒刑之罪，非予羈押，顯難進行審判或執行，為延長抗告人
羈押二個月之原因，即與法律規定相符，亦非未審酌抗告人是否
有非予羈押，顯難進行審判或執行之情形，即僅以抗告人所犯之
罪係死刑、無期徒刑或最輕本刑為五年以上有期徒刑之罪，作為
延長其羈押之理由。抗告意旨（一）執刑事訴訟法第一百零一條
第一項第三款之羈押事由，隱含上訴人有逃亡之虞為前提，而抗
告人顯不具備客觀事證，足認有逃亡之虞等語，指摘原裁定違法
，顯係誤解法律規定，亦無理由。綜上所論，本件抗告為無理由
，予以駁回。
據上論結，應依刑事訴訟法第四百十二條，裁定如主文。
中    華    民    國  九十八  年    四    月    九    日
                      最高法院刑事第七庭
                          審判長法官  林  永  茂
                                法官  吳  昆  仁
                                法官  蘇  振  堂
                                法官  蕭  仰  歸
                                法官  林  立  華
      本件正本證明與原本無異
                                      書  記  官
中    華    民    國  九十八  年    四    月   二十   日
                                                Ａ


司法院資訊處製作；財團法人民間司法改革基金會備份。
